臺灣高等法院臺中分院刑事附帶民事訴訟判決
原　　　告　南山人壽保險股份有限公司
法定代理人　戊○○
訴訟代理人　甲○○
被　　　告　庚○○
　　　　　　丁○○
　　　　　　己○○
　　　　　　乙○○
　　　　　　丙○○
上列被告等因常業詐欺案件（96年度上訴字第654號），經原告
提起附帶民事訴訟，請求損害賠償，本院於96年9月13日言詞辯
論終結，判決如下：
    主  　　文
被告庚○○、丁○○、己○○、乙○○應連帶給付原告新台幣參
佰貳拾伍萬貳仟捌佰壹拾捌元，及自民國九十六年九月十四日起
至清償日止，按週年利率百分之五計算之利息。
被告庚○○、丁○○、己○○、乙○○、丙○○應連帶給付原告
新台幣肆拾陸萬伍仟玖佰捌拾貳元，及自民國九十六年九月十四
日起至清償日止，按週年利率百分之五計算之利息。
原告其餘之訴駁回。
本判決第一、二項於原告以新台幣壹佰貳拾肆萬元為被告等供擔
保後得假執行。
原告其餘假執行之聲請駁回。
    事實及理由
甲、聲明部分：
一、原告方面：
　(一)被告庚○○、丁○○、己○○、乙○○等應連帶給付原告新
  　台幣（下同）420萬3668元整及自96年9月14日起至清償日止
    ，按週年利率百分之5 計算之利息。
  (二)被告丙○○就前項金額中之46萬5982元部分負連帶給付責任
    。
  (三)原告願供擔保請准宣告假執行。
二、被告方面：駁回原告之訴。
乙、陳述及理由：
一、原告方面：
　(一)本件被告庚○○、丁○○、己○○、乙○○等人共同意圖為
  　自己不法之所有，基於常業之犯意，以經營「大群人力仲介
    公司」為掩護，邀集分別與渠等有犯意聯絡之被告丙○○等
    人充當人頭保戶，由被告庚○○、丁○○、己○○、乙○○
    等人負責尋找保險公司，代為辨理投保人壽保險附加醫療係
    險或意外傷害保險，並代為繳納保險費用及處理住院、理賠
    事宜，合謀以不實之傷害住院，取得醫院開具之診斷證明及
    收據，向保險公司詐領保險理賠金，案經台灣台中地方法院
    審理後，判決被告等人常業詐欺罪成立，且查被告等人以此
    詐欺手法向原告詐得之醫療理賠金高達420萬3668元整（詳
    見原審95年度訴字第639號刑事判決附表所載金額及附件理
    賠明細表)，該案經原告聲請檢察官提起上訴，現由鈞院審
    理中。
  (二)按「因故意或過失，不法侵害他人之權利者，負損害賠償責
    任。」「數人共同不法侵害他人之權利者，連帶負損害賠償
    責任。」民法第184條第l項、第185條定有明文。核本件被
    告庚○○等人所為詐欺取財行為係共同不法侵害原告之財產
    權，而致原告受有上開損失，依前揭規定被告等應連帶賠償
    原告之損害，惟查因被告丙○○係人頭保戶，其詐領之理賠
    金僅有46萬5982元部分，故原告請求被告丙○○僅應就其中
    46萬5982元部分負共同侵權連帶賠償責任。綜上求為命被告
    等給付原告如聲明所示金額。
二、被告方面：被告等人均引用刑事訴訟之答辯。即：
  (一)被告丙○○為認罪之答辯。
  (二)被告庚○○除否認人頭保戶簡正中詐領理賠金484,868元部
    分，及翁瑞原、蘇裕展、陳寶君係其邀集之人頭保戶及利用
    大群人力仲介有限公司為掩護外，對其餘事實坦承不諱。
  (三)被告丁○○、己○○、乙○○均矢口否認有詐欺犯行，並分
    別辯稱：
  (1)被告丁○○辯稱伊與庚○○係同居之男女朋友，擔任大群人
    力仲介有限公司在台中市○區○路282號之營業處之會計，
    僅幫忙應徵粗工，未幫粗工辦理投保、住院、出院及申請診
    斷證明書手續，不知詐領保險金情事云云。
  (2)被告己○○辯稱伊係負責大群人力仲介有限公司在台中市○
    區○○路557號營業處之業務，仲介粗工給營造業，1人1 天
    抽取傭金100元至150元，沒有參與詐領保險金事宜，也未幫
    忙辦理住院、出院及申請診斷證明書手續，僅曾受通訊行謝
    姓老闆委託拿麵包給蘇裕展云云。
  (3)被告乙○○辯稱伊與己○○係男女朋友，擔任大群人力仲介
    有限公司會計，人頭保戶與伊無關，伊只有幫翁瑞原填寫理
    賠申請書，不知翁瑞原假住院詐領保險理賠金，因翁瑞原與
    伊原係男女朋友後來分手，翁瑞原才指證伊云云。
三、經查：
  (一)原告主張被告庚○○、丁○○、己○○、乙○○等人共同意
    圖為自己不法之所有，基於常業之犯意，以經營「大群人力
    仲介公司」為掩護，邀集分別與其等有犯意聯絡之被告丙○○、楊勝嵐、蕭順彬、廖俊青、林信介、李國銘、劉孟哲、
    傅文力、王志強、徐維志、簡正中、謝浩威、李維倫、高士
    杰、陳志明等人充當人頭保戶，由被告庚○○、丁○○、己○○、乙○○等人負責尋找保險公司，代為辨理投保人壽保
    險附加醫療係險或意外傷害保險，並代為繳納保險費用及處
    理住院、理賠事宜，以不實之傷害住院，取得醫院開具之診
    斷證明及收據，向原告公司詐領保險理賠金共計420萬3668
    元，其中被告丙○○擔任人頭保戶所詐領之理賠金為46萬
    5982元，另人頭保戶簡正中詐領理賠金為484,868元等情，
    業據其提出要保書、理賠申請書、理賠索引表、理賠案件處
    理流程表、理賠案件調查報告表影本、診斷證明書、收據影
    本等附於本院96年度上訴字第654號卷宗為證（所在卷宗頁
    次詳見本院96年度上訴字第654號卷宗(一)第5-1至5-14頁所示
    索引一覽表）。
  (二)上開原告主張之事實，其中除人頭保戶簡正中詐領理賠金
    484,868元部分外，其餘事實業據被告庚○○、丙○○自承
    無訛，堪予採信；至於人頭保戶簡正中詐領理賠金484,868
    元部分，因簡正中如何以個人名義，於93年5月23日、4月30
    日投保後，自行以發生意外造成腦震盪等不實傷害為由，向
    原告公司申請理賠而詐領保險金等情，業經臺灣臺中地方法
    院以94年度訴字第2804號判決判處「簡正中意圖為自己不法
    之所有，以詐術使人將本人之物交付為常業，處有期徒刑貳
    年」，簡正中上訴後，並經本院及最高法院分別以95年度上
    訴字第616號、95年度台上字第4012號均駁回上訴確定，此
    有上揭判決及前案紀錄表在卷可稽（見本院96年度上訴字第
    654號原審卷宗(二)第174至188頁、本院卷宗(二)第34、35頁）
    ，核諸上開判決內容，未見證人簡正中於該案件審理中供述
    其與被告庚○○就該部分詐欺犯行有何犯意聯絡或行為分擔
    ，且本院亦查無其他積極證據足資證明被告庚○○等人參與
    此部分犯行，原告公司此部分主張，尚難採信。
  (三)被告丁○○雖抗辯其無任何詐欺犯行，惟依證人即被告丙○○於上開刑事案件偵查中證稱「（問：如何認識庚○○、丁○○？）我是在90年間，在我堂弟的住處介紹認識的，當時
    我不知道他們叫什麼，後來聽說他們在大智路開了一家大群
    人力仲介公司」、「（問：庚○○如何找你投保?）93年6、
    7月間，當時他到我家，把我找到外面去講，他不要讓別人
    聽到．．．他透過朋友知道我沒有工作，就要找我投保，我
    告訴他我沒有辦法付保險費，他說幫我出保險費，如果我有
    發生保險事故去住院1天，1天要給我5000元酬勞」、「他說
    會幫我處理全部的手續，後來我就答應他了，之後只要有填
    寫保險資料他都叫我去茶藝館寫資料」、「（問：都在那寫
    資料？）除了茶藝館外，還有在建成路一家中古手機店填寫
    過資料。我在那邊看過謝志崙，那個店是他開的，我在那邊
    填寫資料時他有在場」、「資料是店內一名女子拿給我寫的
    ，那個女子是少年嫂子丁○○」、「（問：在那邊填寫資料
    時還有其他人有在場？）我有看過其他人跟我一樣在那邊填
    寫資料，但我並不認識，填寫完資料後就由庚○○處理，保
    險費我沒有付過，都是他出的，保險公司也是他找的，保險
    公司業務員我也不認識」、「（問：庚○○如何申請理賠？
    ）他告訴我最好發生車禍，我就回他是不是要騎車跌倒，他
    說你如果跌倒，就帶你去住院，我就製造一些機車的挫傷或
    是從樓梯跌下來的有一些輕傷，故意造成頭部挫傷，只要我
    受傷就打電話告訴他」、「（問：打電話告訴他，他如何處
    理？）他就叫我隔1天到手機店等，他再找人帶我去住院，
    他不曾帶我去，每次都請不同的人帶我去，我不認識那些人
    。出院時有兩次是丁○○帶我出院，順便辦理診斷証明書等
    資料來申請保險金」、「（問：住院費用何人出？）都是庚○○，我共住院5次共住40天，兩次是丁○○辦理出院並繳
    費，其他3次他都找不同的人，我不認識的人辦理出院並繳
    費」、「（問：你共領多少?）我1天5000元，後來有領到比
    較大筆的保險金」、「我這樣共領8萬多不到9萬」等語（見
    95年度偵字第1319號卷宗第45、46頁）；且證人即被告丙○○與被告丁○○間並無怨隙，應不致故為不利對方之陳述，
    且丙○○上開陳述，亦同時供明自己如何參與詐欺犯行，倘
    非確有其事，被告丙○○豈可能故為不利自己之陳述？堪信
    證人即被告丙○○上開陳述具憑信性；又被告丁○○已自承
    其與被告庚○○係同居之男女朋友，擔任大群人力仲介有限
    公司在台中市○區○路282號營業處之會計，則其與被告庚○○共同生活，關係親密，既參與公司之會計業務，又為人
    頭保戶丙○○辦理投保、住院、出院及申請診斷證明書手續
    ，豈可能不知被告庚○○與人頭保戶共同向保險公司詐取保
    險理賠金等犯行？足認被告丁○○與被告庚○○間有犯意聯
    絡及行為分擔。被告丁○○否認有參與本件詐欺犯行，自不
    足採。
  (四)被告己○○、乙○○等雖均抗辯並無任何詐欺犯行，惟被告
    己○○、乙○○如何邀集翁瑞原、蘇裕展、陳寶君擔任人頭
    保戶，如何偽以發生意外造成腦震盪、頭暈、頭痛、心悸等
    外觀無從檢視之症狀為由，就醫並取得不知情之醫院開具之
    診斷證明書及收據後，以此不實之理賠事由向保險公司申請
    給付保險費等情，已據證人翁瑞原、蘇裕展、陳寶君證述明
    確（見上開刑事案件94年度偵字第1249號卷宗第5頁、南縣
    警刑00000000 00號卷(一)第60至62頁、第41至43頁、95年度
    偵字第1319號卷宗第101至104頁、第36至39頁）；又證人翁
    瑞原、蘇裕展、陳寶君與被告庚○○、丁○○、己○○、乙○○間並無怨隙，應不致故為不利對方之陳述，且翁瑞原、
    蘇裕展、陳寶君上開陳述，亦同時供明自己如何參與詐欺犯
    行，倘非確有其事，翁瑞原、蘇裕展、陳寶君3人豈可能故
    為不利自己之陳述？堪信證人翁瑞原、蘇裕展、陳寶君所述
    非虛性；且被告乙○○、己○○分別自承其2人為男女朋友
    ，己○○與庚○○為親兄弟，己○○並負責大群人力仲介有
    限公司在台中市○區○○路557號營業處業務，乙○○為該
    營業處之會計，則其等關係親密，己○○、乙○○既參與公
    司之經營及會計業務，又己○○為人頭保戶蘇裕展辦理投保
    、住院、出院及申請診斷證明書手續，乙○○則為人頭保戶
    翁瑞原、陳寶君辦理投保、住院、出院及申請診斷證明書手
    續，豈可能不知被告庚○○與人頭保戶共同向保險公司詐取
    保險理賠金等犯行？足認被告己○○、乙○○確有參與本件
    詐欺犯行，其2人否認詐欺犯行，亦不足採。
  (四)按行為人以自己共同犯罪之意思參與犯罪，其所參與者縱非
    該犯罪構成要件之行為，仍無礙於共同正犯罪責之成立。至
    於立場對立之各行為人，如各有其目的，而各依其目的分別
    實施犯罪行為，致彼此間無所謂犯意聯絡者，各行為人固僅
    應就其實施之行為，分別負責。然各個行為人間，若有共同
    之目的，並為達成此一共同目的，而基於彼此間共同犯意之
    聯絡，推由其中一部分人實施犯罪行為者，則仍屬共同正犯
    ，應就彼此犯意聯絡範圍內之全部犯罪結果共負責任。又共
    同正犯間之犯意聯絡，並不以數人間直接發生為限，即有間
    接之聯絡者，亦包括在內。本件被告庚○○為大群人力仲介
    有限公司負責人，並負責台中市○區○○路282號營業處業
    務，被告己○○負責台中市○區○○路557號營業處業務，
    被告丁○○、乙○○分別擔任上開營業處業務會計，均分別
    邀集上開人頭保戶共同參與本件詐欺犯行，而本案人頭保戶
    除陳寶君外，其餘多先在台中市○○路與建成路附近謝志崙
    所開設之通訊行填寫保險資料，且依己○○具結證稱「（問
    ：何人教蘇裕展假裝腦震盪？）謝仔（指謝志崙）那邊的人
    」等語，益見被告己○○、乙○○、謝志崙與被告庚○○、
    丁○○確係利用經營大群人力仲介有限公司之機會，分別邀
    集知情之被告翁瑞原、丙○○及附表所示之人充當人頭保戶
    而參與本案詐欺犯行，而謝志崙除提供其所開設之通訊行作
    為人頭保戶填寫保險資料之場所外，復與己○○等人指示蘇
    裕展偽以腦震盪等事由向保險公司申請理賠，足認其等與被
    告丙○○及楊勝嵐、蕭順彬、廖俊青、林信介、李國銘、劉
    孟哲、傅文力、王志強、徐維志、簡正中、謝浩威、李維倫
    、高士杰、陳志明等人頭保戶間，就如何施用詐術、如何獲
    取保險理賠金等犯行均互有分工，其等間均有犯意聯絡及行
    為分擔，至為明確。
  (五)綜上所述，被告丁○○、己○○、乙○○以上開辯詞否認犯
    罪，為本院所不採信，堪認被告丁○○、己○○、乙○○有
    詐欺取財之犯行，本院96年度上訴字第654號刑事案件亦判
    決被告等人有共同以詐欺取財為常業之犯行。原告此部分主
    張，亦堪信為真正。
四、按「因故意或過失不法侵害他人之權利者，負損害賠償責任
    」，「數人共同不法侵害他人之權利者，連帶負損害賠償責
    任」，民法第184條第1項、第185條第1項分別定有明文。本
    件被告庚○○、丁○○、丙○○、己○○、乙○○等人共同
    詐欺，致原告受有損害，其中除人頭保戶簡正中自行詐領理
    賠金484,868元部分，因原告未能證明被告等人有何侵權行
    為，被告等毋庸負賠償責任外，其餘原告主張其所受之損害
    額為3,718,800元，自屬有據。從而原告基於損害賠償請求
    權，請求被告庚○○、丁○○、己○○、乙○○、丙○○連
    帶賠償原告46萬5982元；又被告庚○○、丁○○、己○○、
    乙○○連帶賠償原告3,252,818 元，均自96年9月14日起算
    至清償日止按年息百分之5計算之利息，為有理由，應予准
    許；超過部分，為無理由，應予駁回。
五、本件原告陳明願供擔保，聲請宣告假執行，就原告勝訴部分
    ，應酌定擔保金額併為假執行之宣告；至原告敗訴部分，其
    假執行之聲請已失所附麗，應駁回之。
據上論結，本件原告之訴為一部有理由，一部無理由，依刑事訴
訟法第502條第1項、第2項、第491條第10款、民事訴訟法第392
條，判決如主文。
中　　華　　民　　國　　96　　年　　9 　　月　　27　　日
            刑事第七庭  審判長法　官　林　榮　龍
                              法　官　張  惠　立
                              法　官　鄭　永　玉
上列正本證明與原本無異。
如不服本判決應於收受送達後十日內向本院提出上訴書狀，其未
敘述上訴之理由者並得於提起上訴後十日內向本院補提理由書（
均須按他造當事人之人數附繕本）。
                                書記官　　瑞　芳
中　　華　　民　　國　　96　　年　　9　　月　　27　　日
